【裁判字號】    90,上易,216
【裁判日期】    901011
【裁判案由】    違反家庭暴力防治法
【裁判全文】
臺灣高等法院花蓮分院刑事判決            九十年度上易字第二一六號
    上訴人即被告  甲○○
右上訴人即被告因違反家庭暴力防治法案件，不服臺灣花蓮地方法院九十年度易字第
二七０號中華民國九十年七月三日第一審判決( 起訴案號：臺灣花蓮地方法院檢察署
九十年度偵字第八九二號 )，提起上訴，本院判決如左：
    主  文
上訴駁回。
    事  實
一甲○○與乙○○係夫妻關係，二人間具有家庭暴力防治法第三條第一款之家庭成員
  關係。甲○○前於民國( 下同 )八十九年二月二日間，因對乙○○犯傷害等罪，經
  原審於八十九年七月十四日，判處有期徒刑四月，並於同年八月十八日執行完畢。
  乙○○因遭甲○○實施上述家庭暴力毆打，乃向法院聲請民事通常保護令，經原審
  於八十九年三月二十三日以八十九年家護字第二十七號裁定核發通常保護令，命甲
  ○○不得對乙○○實施身體或精神上不法侵害之行為、不得直接或間接對乙○○騷
  擾等行為，有效期間為九個月。詎甲○○明知上開保護令內容，竟仍在保護令有效
  期間內，二次與乙○○發生口角後，均基於違反保護令及傷害之概括犯意，先於八
  十九年九月五日二十一時許，在花蓮縣吉安鄉○○村○○○街十六號住處，徒手毆
  打乙○○之身體，使之受有左後枕血腫五ｘ五公分之傷害；復於九十年一月一日下
  午四時許，在同上址，再次用手毆打乙○○，致其受有鼻、左頰、左眼周圍多處抓
  傷、顱頂、右上臂挫傷瘀青等傷害，而實施家庭暴力行，違反上開保護令。
二案經被害人乙○○訴由花蓮縣警察局吉安分局報請臺灣花蓮地方法院檢察署檢察官
  偵查起訴。
    理  由
一訊據上訴人即被告甲○○矢口否認有上開犯行，辯稱：我不知道她為什麼受傷及沒
  有收到法院通常保護令云云。
二本院查：右揭被告違反保護令及傷害之事實，業據告訴人乙○○於警訊、偵查及原
  審調查中指訴歷歷，且始終如一，應可信實，並有驗傷診斷書二紙、及原審八十九
  年家護字第二十七號裁定書影本附卷可稽。至被告於原審所聲請傳訊之證人許聰賢
  ，於原審審訊中，對於法官詢以八十九年十月五日、十一月五日、十二月五日在其
  家中發生何事，皆以沒有辦法記得或不記得等語回答，且證人亦自承對聚餐吃飯等
  類事情，均未以筆記或文件記載，則證人何獨能記得九月五日被告至其家中吃飯？
  是以證人所為之證述指稱被告於八十九年九月五日晚到其家中吃飯云云，詞顯係事
  後迴護被告之詞，不足採信。又被告雖辯稱未收受原審八十九年家護字第二十七保
  護令裁定，然被告於第一次警訊筆錄及原審審理時已供述：「我知道有保護令，內
  容不清楚，八十九年四月十九日北昌派出所通知我有法院的文書，我去拿就拿到聲
  請書」，另本院調閱原審八十九年度家護字第二十七號卷，顯示被告於八十九年三
  月二十七日有收到上開保護令裁定書，有送達證書附卷可稽，可見被告對於該裁定
  之內容知之甚詳。再者，被告於原審審理最後陳述時，供稱「上次我有打她，我承
  認，但已結案（指原審八十九年度易字第四０六號傷害案件），這件我沒有打」等
  語，有審判筆錄可查，核與卷附原審八十九年度易字第四０六號傷害案件判決書所
  記載之被告對於全案傷害及恐嚇其妻乙○○之犯行，均矢口否認所為之辯詞相同，
  然卻於本院審理時坦認上次案件之毆打乙○○之事件為真，足見被告所為否認，純
  係事後卸責之詞，本件事證明確，其犯行堪以認定，應依法論科。
三核被告所為，係犯家庭暴力防治法第五十條第一款之違反保護令罪、刑法第二百七
  十七條第一項之普通傷害罪。其先後二次傷害及二次違反保護令之犯行，均時間緊
  接，罪名與構成要件相同，顯係均基於概括犯意而為，均依連續犯規定論以一罪，
  並分別加重其刑。查被告二次違反保護令罪及傷害罪，係以一傷害行為，同時違反
  保護令罪及犯傷害罪，觸犯構成要件不相同之罪名，為想像競合犯，應從一重之違
  反保護令罪處斷。又公訴人雖僅就被告違反保護令之犯行起訴，惟被告二次毆打乙
  ○○之傷害罪部分，已據乙○○在警訊時提出告訴，且與前開判罪之違反保護令犯
  行，有想像競合犯之裁判上一罪關係，為起訴效力所及，本院自得併予審酌。又被
  告前於八十九年二月二日間，因對乙○○犯傷害等罪，經原審於八十九年七月十四
  日，判處有期徒刑四月，並於同年八月十八日易科罰金執行完畢，有台灣高等法院
  被告前案紀錄表可參，其於五年內再犯本件有期徒刑以上之罪，為累犯，應依刑法
  第四十七條之規定加重其刑。原審因依上開法條及刑法第五十五條、第五十六條，
  罰金罰鍰提高標準條例第一條、第二條等規定，再審酌被告於接獲保護令後，仍不
  知警惕，竟無視保護令內容，連續兩次毆打被害人，及其犯罪動機、目的、手段、
  智識程度、所生危害及犯罪後態度等一切情狀，量處被告有期徒刑五月，並諭知其
  易科罰金之折算標準。又被告行為後，刑法第四十一條第一項前段業於九十年一月
  四日修正為：「犯最重本刑為五年以下有期徒刑以下之刑之罪，而受六月以下有期
  徒刑或拘役之宣告，因身體、教育、職業或家庭之關係，執行顯有困難者，得以一
  元以上三元以下折算壹日，易科罰金。」並於九十年一月十日經總統公布施行，被
  告行為後法律既有變更，比較新舊法的結果，修正後之規定對被告並無有利或不利
  之情形，依刑法第二條第一項前段的規定，仍應適用裁判時之新法，即裁判時之刑
  法第四十一條第一項前段規定，定其易科罰金之折算標準，認事用法，尚無不合，
  被告之上訴意旨仍否認有毆傷被害人，核無理由，應予駁回。
據上論斷，應依刑事訴訟法第三百六十八條，判決如主文。
本案經檢察官邱雲昌到庭執行職務
中      華      民      國      九十    年      十      月    十一      日
                                  審判長法官  黃  永  祥
                                        法官  張  健  河
                                        法官  林  德  盛
右正本證明與原本無異。
本件不得上訴。
                                      書記官  吳  家瑩
中      華      民      國      九十    年      十      月    十一      日
附錄本判決論罪之法律條文：
家庭暴力防治法第五十條第一款：
違反法院依第十三條、第十五條所為之下列裁定者，為本法所稱之違反保護令罪，處
三年以下有期徒刑、拘役或科或併科新臺幣十萬元以下罰金。
一、禁止實施家庭暴力行為。
刑法第二百七十七條第一項：
傷害人之身體或健康者，處三年以下有期徒刑，拘役或一千元以下罰金。


司法院資訊處製作；財團法人民間司法改革基金會備份。
